
---
title: "Analyse de Sondage à Plusieurs Degrés"
output:
  html_document: default
  pdf_document: default
---

# Introduction

## Contexte et source des données
Ce projet s'inscrit dans le cadre d'une enquête agricole visant à obtenir des estimations fiables des superficies agricoles et des effectifs du cheptel au **Burundi**. Le pays est divisé en **18 provinces** et **118 communes**, et l'enquête doit être représentative au niveau provincial. 

Les données utilisées proviennent du **Recensement Général de la Population et de l'Habitat, de l'Agriculture et de l'Élevage (RGPHAE)**, réalisé il y a trois ans. Ces microdonnées anonymisées, issues du module agricole, contiennent des informations sur :
- La **superficie agricole** (en hectares).
- Le **nombre de têtes de bétail**, synthétisé en **Unités de Taille du Bétail (UTB)**.

## Problématique
Le gouvernement souhaite élaborer une base de sondage représentative pour les enquêtes agricoles. Les défis principaux sont :
1. **Représentativité** : L'enquête doit fournir des estimations fiables au niveau de chaque province.
2. **Précision** : Les coefficients de variation (CV) des estimations doivent être inférieurs à 10 % pour les variables clés.
3. **Efficacité** : La taille de l'échantillon doit être optimisée pour réduire les coûts tout en maintenant la précision.

## Objectifs
L'objectif principal est de proposer un **plan d'échantillonnage à deux degrés**, en suivant ces étapes :
1. Nettoyer et agréger les données du module agricole au niveau des unités primaires (EA).
2. Stratifier les unités primaires dans chaque province à l'aide d'une approche multivariée (superficie agricole et UTB).
3. Allouer les tailles d'échantillons en utilisant la méthode d'allocation de Bankier.
4. Sélectionner les unités primaires et les ménages agricoles selon une méthode d'échantillonnage PPS (Probability Proportional to Size).
5. Estimer les totaux, moyennes et coefficients de variation à partir de l'échantillon sélectionné.

## Description des variables
Les principales variables utilisées dans ce projet sont :

| Nom de la variable | Type   | Description                                                 |
|---------------------|--------|-------------------------------------------------------------|
| `province`          | Integer | Code de la province (1 à 18)                              |
| `zone`              | Integer | Code de la zone géographique                              |
| `ag_area`           | Double  | Superficie agricole totale (en hectares)                  |
| `TLUs_total`        | Double  | Total des Unités de Taille du Bétail (TLUs)               |
| `ag_holdings`       | Integer | Nombre total d'exploitations agricoles par unité primaire |

## Méthodologie
### 1. Stratification
Les unités primaires (EA) ont été stratifiées selon :
- **Province** : Pour assurer la représentativité au niveau provincial.
- **Critères multivariés** : Superficie agricole (`ag_area`) et UTB (`TLUs_total`).

### 2. Échantillonnage
- **Premier degré** : Échantillonnage PPS des EA dans chaque strate.
- **Deuxième degré** : Échantillonnage aléatoire simple (SRS) de 12 ménages agricoles dans chaque EA sélectionnée.

### 3. Estimation
- Estimation des totaux et moyennes des variables clés (`ag_area`, `TLUs_total`).
- Calcul des erreurs d'échantillonnage, des intervalles de confiance et des coefficients de variation.

## Conclusion
Ce projet constitue une base solide pour des enquêtes agricoles représentatives et précises au niveau provincial. Les résultats permettront de mieux comprendre la répartition des ressources agricoles et d'orienter les politiques publiques en faveur du secteur agricole au Burundi.

## Configuration initiale
```{r setup, include=FALSE}
# Configuration du répertoire de travail
setwd("C:/Users/hp/Downloads/Projet brice/Group project_solution")

# Chargement des bibliothèques nécessaires
library(tidyverse)
library(dplyr)
library(samplingbook)
library(survey)
```

## Chargement et Préparation des Données
```{r data-preparation}
# Chargement des données
frame <- read.csv("phc_ag_module_clean.csv", sep = ",", dec = ",", header = TRUE, stringsAsFactors = FALSE)

# Conversion des variables en numérique
frame$ag_area <- as.numeric(frame$ag_area)
frame$TLUs <- as.numeric(frame$TLUs)

# Agrégation des données par EA
frame_ea <- frame %>% 
  group_by(ea) %>%
  summarise(
    province = first(province),
    zone = first(zone),
    ag_area = sum(ag_area, na.rm = TRUE),
    TLUs_total = sum(TLUs, na.rm = TRUE),
    ag_holdings = n(),
    .groups = "drop"
  )

# Suppression des doublons
frame_ea <- distinct(frame_ea)

# Affichage des sorties
cat("Résumé des données agrégées par EA :\n")
print(head(frame_ea)) # Affiche les premières lignes du tableau agrégé

cat("\nNombre total d'entités administratives (EA) : ", nrow(frame_ea), "\n")

cat("\nStatistiques descriptives des zones agricoles (ag_area) par EA :\n")
summary(frame_ea$ag_area)

cat("\nStatistiques descriptives des TLUs (Total Livestock Units) par EA :\n")
summary(frame_ea$TLUs_total)
```

## Stratification des Données
```{r stratification}
# Division des données par province
frame_ea1 <- frame_ea %>% filter(province == "1")
frame_ea2 <- frame_ea %>% filter(province == "2")
frame_ea3 <- frame_ea %>% filter(province == "3")

# Stratification par k-means pour chaque province
set.seed(123)
strata_domain1 <- kmeans(frame_ea1[, 4:5], 3)
frame_ea1 <- bind_cols(frame_ea1, stratum = strata_domain1$cluster)

set.seed(1231)
strata_domain2 <- kmeans(frame_ea2[, 4:5], 3)
frame_ea2 <- bind_cols(frame_ea2, stratum = strata_domain2$cluster)

set.seed(1234)
strata_domain3 <- kmeans(frame_ea3[, 4:5], 3)
frame_ea3 <- bind_cols(frame_ea3, stratum = strata_domain3$cluster)

# Fusion des données stratifées
frame_ea <- bind_rows(frame_ea1, frame_ea2, frame_ea3)

# Sorties de stratification
cat("Stratification terminée.\n")
cat("Nombre de strates par province :\n")
cat("Province 1 : ", length(unique(frame_ea1$stratum)), " strates\n")
cat("Province 2 : ", length(unique(frame_ea2$stratum)), " strates\n")
cat("Province 3 : ", length(unique(frame_ea3$stratum)), " strates\n")

cat("\nAperçu des données stratifées (premières lignes) :\n")
print(head(frame_ea))
```
## Calcul des statistiques par strate
```{r stratification}
# Calcul du coefficient de variation et des totaux pour les TLUs par strate
CV <- frame_ea %>% 
  group_by(province, stratum) %>%
  summarise(
    CV = sqrt(var(ag_area, na.rm = TRUE)) / mean(ag_area, na.rm = TRUE),
    totals_TLUs = sum(TLUs_total, na.rm = TRUE),
    .groups = "drop"
  )

# Sorties des statistiques
cat("\nStatistiques par strate :\n")
print(CV)

cat("\nRésumé des coefficients de variation (CV) par province :\n")
summary(CV$CV)

cat("\nRésumé des totaux TLUs par strate :\n")
summary(CV$totals_TLUs)

```
## Échantillonnage au Niveau des Entités Administratives
```{r pps-sampling}
set.seed(4456)
# Échantillonnage PPS(probabiliste proportionnelle à la taille) pour la province 1
units_pps11 <- pps.sampling(frame_ea$ag_holdings[frame_ea$province == 1 & frame_ea$stratum == 1], 16, id = frame_ea$ea[frame_ea$province == 1 & frame_ea$stratum == 1], method = "tille")
units_pps12 <- pps.sampling(frame_ea$ag_holdings[frame_ea$province == 1 & frame_ea$stratum == 2], 16, id = frame_ea$ea[frame_ea$province == 1 & frame_ea$stratum == 2], method = "tille")
units_pps13 <- pps.sampling(frame_ea$ag_holdings[frame_ea$province == 1 & frame_ea$stratum == 3], 19, id = frame_ea$ea[frame_ea$province == 1 & frame_ea$stratum == 3], method = "tille")

# Échantillonnage PPS(probabiliste proportionnelle à la taille) pour la province 2
units_pps21 <- pps.sampling(frame_ea$ag_holdings[frame_ea$province == 2 & frame_ea$stratum == 1], 16, id = frame_ea$ea[frame_ea$province == 2 & frame_ea$stratum == 1], method = "tille")
units_pps22 <- pps.sampling(frame_ea$ag_holdings[frame_ea$province == 2 & frame_ea$stratum == 2], 13, id = frame_ea$ea[frame_ea$province == 2 & frame_ea$stratum == 2], method = "tille")
units_pps23 <- pps.sampling(frame_ea$ag_holdings[frame_ea$province == 2 & frame_ea$stratum == 3], 22, id = frame_ea$ea[frame_ea$province == 2 & frame_ea$stratum == 3], method = "tille")

# Échantillonnage PPS(probabiliste proportionnelle à la taille) pour la province 3
units_pps31 <- pps.sampling(frame_ea$ag_holdings[frame_ea$province == 3 & frame_ea$stratum == 1], 14, id = frame_ea$ea[frame_ea$province == 3 & frame_ea$stratum == 1], method = "tille")
units_pps32 <- pps.sampling(frame_ea$ag_holdings[frame_ea$province == 3 & frame_ea$stratum == 2], 16, id = frame_ea$ea[frame_ea$province == 3 & frame_ea$stratum == 2], method = "tille")
units_pps33 <- pps.sampling(frame_ea$ag_holdings[frame_ea$province == 3 & frame_ea$stratum == 3], 19, id = frame_ea$ea[frame_ea$province == 3 & frame_ea$stratum == 3], method = "tille")

# Fusionner les unités sélectionnées
sample <- c(units_pps11$sample, units_pps12$sample, units_pps13$sample,
            units_pps21$sample, units_pps22$sample, units_pps23$sample,
            units_pps31$sample, units_pps32$sample, units_pps33$sample)

incl_probI <- c(diag(units_pps11$PI), diag(units_pps12$PI), diag(units_pps13$PI),
                diag(units_pps21$PI), diag(units_pps22$PI), diag(units_pps23$PI),
                diag(units_pps31$PI), diag(units_pps32$PI), diag(units_pps33$PI))

# Création d'un tableau des unités sélectionnées avec leurs probabilités d'inclusion
sample_prob <- data.frame(ea = sample, incl_probI = incl_probI)

# Sorties
cat("\nÉchantillonnage terminé.\n")
cat("Nombre total d'unités sélectionnées : ", length(sample), "\n")
cat("\nAperçu des unités sélectionnées :\n")
print(head(sample_prob))

cat("\nStatistiques descriptives des probabilités d'inclusion :\n")
summary(sample_prob$incl_probI)
```

## Échantillonnage au Niveau des Ménages
```{r household-sampling}
# Jointure entre le tableau des EA sélectionnées et les données initiales
frame_EAselected <- right_join(frame, sample_ea[, c(1, 7, 8)], by = "ea")
EA_selected <- unique(frame_EAselected$ea)

# Initialisation de l'échantillon des ménages
sample_hh_EA <- NULL

# Sélection aléatoire simple de ménages dans chaque EA
set.seed(12346)
for (i in 1:length(EA_selected)) {
  # Filtrer les ménages de l'EA sélectionnée
  EAselected_hh <- frame_EAselected[frame_EAselected$ea == EA_selected[i], ]
  
  # Échantillonnage aléatoire simple sans remise
  indexes <- srswor(12, dim(EAselected_hh)[1])
  
  # Sélectionner les ménages
  sample_hh_EA0 <- EAselected_hh[which(indexes == 1), ]
  sample_hh_EA0$incl_probII <- 12 / dim(EAselected_hh)[1]  # Probabilité d'inclusion au 2e degré
  sample_hh_EA <- rbind(sample_hh_EA, sample_hh_EA0)
}

# Calcul des poids finaux
sample_hh_EA <- sample_hh_EA %>% mutate(weights = 1 / (incl_probI * incl_probII))

# Sorties
cat("\nÉchantillonnage au 2e degré terminé.\n")
cat("Nombre total de ménages sélectionnés : ", nrow(sample_hh_EA), "\n")

cat("\nAperçu des ménages sélectionnés :\n")
print(head(sample_hh_EA))

cat("\nStatistiques descriptives des poids finaux :\n")
summary(sample_hh_EA$weights)

cat("\nStatistiques descriptives des probabilités d'inclusion au 2e degré :\n")
summary(sample_hh_EA$incl_probII)
```

## Estimation des Totaux et Moyennes
```{r estimation}
# Création du plan d'enquête
design_ag <- svydesign(
  ids = ~ea + Id_hh,       # Niveaux d'identification
  weights = ~weights,      # Poids calculés
  strata = ~stratum + NULL,# Strates
  data = sample_hh_EA      # Données échantillonnées
)

# Calcul des totaux pour les variables d'intérêt
totals <- svytotal(~ag_area + nb_cow + nb_buffalo + nb_donkeys + nb_sheep +
                   nb_goat + nb_pig + nb_chicken + nb_duck + TLUs, 
                   design = design_ag)

# Intervalles de confiance pour les totaux
totals_confint <- confint(totals, level = 0.95)

# Coefficients de variation des totaux
totals_cv <- cv(totals)

# Affichage des totaux et statistiques associées
cat("\nTotaux estimés pour les variables d'intérêt :\n")
print(totals)

cat("\nIntervalles de confiance des totaux (niveau 95%) :\n")
print(totals_confint)

cat("\nCoefficients de variation des totaux :\n")
print(totals_cv)

# Calcul des moyennes pour les variables d'intérêt
means <- svymean(~ag_area + nb_cow + nb_buffalo + nb_donkeys + nb_sheep +
                 nb_goat + nb_pig + nb_chicken + nb_duck + TLUs, 
                 design = design_ag)

# Intervalles de confiance pour les moyennes
means_confint <- confint(means, level = 0.95)

# Coefficients de variation des moyennes
means_cv <- cv(means)

# Affichage des moyennes et statistiques associées
cat("\nMoyennes estimées pour les variables d'intérêt :\n")
print(means)

cat("\nIntervalles de confiance des moyennes (niveau 95%) :\n")
print(means_confint)

cat("\nCoefficients de variation des moyennes :\n")
print(means_cv)
```


